【裁判字號】    95,易,859
【裁判日期】    950719
【裁判案由】    竊盜
【裁判全文】
臺灣臺中地方法院刑事判決               95年度易字第859號
公  訴  人  臺灣臺中地方法院檢察署檢察官
被      告  丁○○
                    8號
            甲○○
                    8號
共      同
義務辯護人  黃呈利律師
上列被告等因竊盜等案件，經檢察官提起公訴（94年度偵字第14
98 1號、95年度偵字第2105號），本院判決如下：
    主    文
甲○○竊盜，處拘役伍拾日，如易科罰金，以銀元佰元即新臺
幣玖佰元折算壹日；又竊盜，處拘役貳拾日，如易科罰金，以銀
元佰元即新臺幣玖佰元折算壹日。應執行拘役陸拾日，如易科
罰金，以銀元佰元即新臺幣玖佰元折算壹日。
丁○○無罪。
    事    實
一、甲○○與丁○○（不知情，詳如後述）係夫妻，共同育有三
    名子女。丁○○於民國九十四年七月二十四日下午二時十分
    ，駕駛所有車牌號碼八九二Ｏ─ＪＶ號自小貨車，搭載甲○○、三名子女及另一不詳年籍、姓名，身著黃色廟服搭便車
    之成年男子（不知情），抵達戊○○○所經營位於臺中縣后
    里鄉○○段第三二九地號之魚池邊，適見戊○○○、乙○○
    （原名林素琴）及其友人在該處釣魚，丁○○乃將上開自小
    貨車停於該魚池路旁，與甲○○一同下車向戊○○○表示欲
    購買魚貨，經戊○○○告以不賣魚貨後，丁○○即攜子女繼
    續與戊○○○聊天，甲○○則閒逛至乙○○所駕駛停放在該
    魚池路邊之自小客車附近，見該車車窗未關，車內置有乙○○所有綠色皮包一個，竟意圖為自己不法之所有，俯身伸手
    進入車窗內，徒手竊取該皮包一個【內有新臺幣（下同）三
    萬五千二百元、項鍊二條、耳環一對、現金卡、信用卡（台
    新國際商業銀行、中國信託商業銀行）、行動電話、身分證
    、汽車駕照、郵局存摺等物】，得手後，旋將之夾於腋下，
    走回前開自小貨車，並站在車旁呼喊催促不知情之丁○○「
    趕快走」，丁○○聞聲即攜子女返回前開自小貨車，駕駛該
    車離開。戊○○○見狀即告知正在釣魚之乙○○，乙○○驚
    覺所有上開皮包尚置於車內，即返回前開自小客車上確定該
    皮包已遭竊，就騎乘機車在後追趕未果，經報警調取路口監
    視器錄影帶，始知上開自小貨車車號，為警循線而查獲上情
    。
二、甲○○另意圖為自己不法之所有，於九十四年十二月二十六
    日下午五時許，在丙○○位於臺中縣外埔鄉○○路六一之七
    號家中幫傭打掃時，徒手竊取丙○○所有藏放於冰箱內之女
    用黃金項鍊一條（重二兩八錢六分三釐），得手後，旋於同
    日下午六時三十分，持上開竊得之黃金項鍊前往林錦洲所經
    營位於臺中縣大甲鎮○○路九六號之「金聯昇銀樓」，加以
    變賣得款四萬六千三百八十元，供己花用。嗣於翌日上午八
    時許，經丙○○發覺所有上開黃金項鍊一條遭竊而報警，始
    為警循線查獲上情。
三、案經臺中縣警察局大甲分局報告臺灣臺中地方法院檢察署檢
    察官偵查起訴。
    理    由
甲、有罪部分：
一、關於上開事實欄一、部分：
    訊據被告甲○○固對其於九十四年七月二十四日下午二時十
    分，搭乘其夫丁○○所駕駛車牌號碼八九二Ｏ─ＪＶ號自小
    貨車，至戊○○○所經營位於臺中縣后里鄉○○段第三二九
    地號之魚池邊，向戊○○○表示欲購買魚貨之事實，坦白承
    認，惟矢口否認有何竊盜之犯行，辯稱：當時其與被告丁○○攜帶三名子女，欲前往上開魚池附近之土地公廟拜拜還願
    ，其照顧子女已力有未逮，豈有餘力下手行竊，快速離去。
    又其並無在證人乙○○車旁走動，沒有竊取上開皮包云云。
    經查：
  (一)證人戊○○○於本院審理時已到庭結證稱：伊於九十四年七
    月二十四日下午在伊經營之前開魚池邊看朋友釣魚，被告丁○○駕駛前開自小貨車停在路邊說要跟伊買魚，車上有被告
    甲○○及載有一位穿廟服的男子及三位小孩，伊答以魚不賣
    ，就看到被告甲○○走到證人乙○○車子旁邊，因車子窗戶
    沒有關，伊看到被告甲○○彎腰進去拿東西夾在腋下，之後
    就到車上叫被告丁○○趕快走，伊聽到被告甲○○喊趕快走
    的聲音很緊張，感覺不尋常，就告知正在釣魚之證人乙○○
    ，證人乙○○就從魚池邊爬上來到車子那邊查看，結果證人
    乙○○發現所有皮包不見，就騎機車追趕出去，當時除了被
    告甲○○接近證人乙○○前開車子外，並無其他人接近證人
    乙○○的車子等語。
  (二)證人乙○○於本院審理時亦到庭結證稱：當時被告甲○○、
    丁○○向伊詢問釣魚、買魚的事，伊告以今日釣況不好，還
    要等，之後伊就繼續釣魚，伊前開自小客車停在魚池旁邊，
    車窗沒有關，伊有看見被告甲○○往伊車上走，後來聽見被
    告甲○○大聲叫被告丁○○趕快走，被告甲○○一直催，被
    告丁○○就抱小孩走去開車。證人戊○○○過來跟伊說，看
    到被告甲○○到伊車邊拿了一個綠色的東西夾在腋下，又趕
    著要走，伊想起皮包放在車上，過去查看發現皮包不見了，
    就騎機車追出去，並無看到被告二人去廟裡拜拜等語。
  (三)互核證人戊○○○、乙○○前開證述大致相符，且上開二位
    證人於本案案發前與被告甲○○互不相識，衡情應無糾紛怨
    隙，當無甘冒擔負偽證刑責之風險而誣指被告甲○○之必要
    。復參以被告甲○○於本院九十四年十一月二十二日羈押訊
    問開庭供稱：「是對方（指證人乙○○）先拿我手機，我才
    搶她皮包」等語，益見被告甲○○確有取得證人乙○○前開
    皮包，且係竊取者無訛。證人戊○○○、乙○○前開證言應
    堪採信。
  (四)再證人乙○○於前開皮包遭竊後，確曾辦理汽車駕照、身分
    證補發及信用卡、行動電話門號掛失、補發事宜等情，亦有
    交通部公路總局臺中區監理所臺中市監理站九十五年一月十
    六日中監中字第Ｚ○○○○○○○○○號函附之證人乙○○
    補發汽車駕照異動登記書影本、臺中市西區戶政事務所九十
    五年一月十三日中市西戶字第Ｚ○○○○○○○○○號函送
    之證人乙○○申請補發國民身分證申請書影本、中國信託商
    業銀行刑事陳報狀、台新國際商業銀行股份有限公司九十五
    年一月二十六日台新總法制字第Ｚ○○○○○○○○○八號
    函附之證人乙○○信用卡掛失期日及補發紀錄資料表、和信
    電訊股份有限公司九十五年六月五日和信（業服）字第Ｚ○○○○○○○○○七號函各一份附卷可稽。此外，並有監視
    器錄影畫面照片二張在卷可憑，被告甲○○上開所辯，無非
    事後卸責之詞，不足採信。
  (五)又被告甲○○行竊上開皮包之際，該不詳年籍、姓名，身著
    黃色廟服搭便車之成年男子當時業已酒醉，且被告甲○○至
    證人乙○○車邊行竊前，並無向被告丁○○使眼色等情，已
    據證人戊○○○於本院審理時結證在卷；證人乙○○亦於本
    院審理時結證稱：該身著黃色廟服搭便車之成年男子當時拿
    著酒瓶並沒有做什麼，被告甲○○說趕快走時，該成年男子
    就是嬉皮笑臉一副沒有關係的樣子，慢慢上車，而被告丁○○就抱小孩走去開車等語，自難認該身著黃色廟服搭便車之
    成年男子與被告丁○○二人與被告甲○○間有何竊盜之犯意
    聯絡及行為分擔（詳如後述），尚難論以共同正犯，公訴意
    旨認該身著黃色廟服搭便車之成年男子與被告丁○○二人均
    為共同正犯，容有未洽。事證明確，被告甲○○此部分竊盜
    犯行，堪以認定。
二、關於上開事實欄二、部分：
    上開事實欄二、竊盜之犯罪事實，已據被告甲○○於本院審
    理時坦承不諱，核與被害人丙○○於警詢時指述；證人林錦
    洲證述情節相符，並有被害人丙○○出具之贓物認領保管單
    及上開女用黃金項鍊照片、刑案現場測繪圖各一紙附卷可稽
    ，足徵被告甲○○此部分自白確與事實相符。事證明確，被
    告甲○○此部分竊盜犯行，亦洵堪認定，應予依法論科。
三、新舊法比較：
    (一)查被告甲○○行為後，刑法第二條第一項、刑法第三十三
      條第五款、第五十一條第五款業經總統於九十四年二月二
      日以華總一義字第Ｚ0000000000號令修正公布
      ，且自九十五年七月一日起施行（下稱新法；修正前刑法
      下稱舊法）。又罰金罰鍰提高標準條例第二條亦經總統於
      九十五年五月十七日以華總一義字第Ｚ00000000
      00號令公布刪除，並自九十五年七月一日施行。而新法
      第二條第一項之規定，係規範行為後法律變更所生新舊法
      律比較適用之準據法，於新法施行後，應適用新法第二條
      第一項之規定，為「從舊從輕」之比較。
    (二)(1)被告甲○○所犯刑法第三百二十條第一項之普通竊盜罪
      ，其法定刑中規定得處以罰金刑，而新法第三十三條第五
      款關於主刑罰金已修正為：「罰金：新台幣一千元以上，
      以百元計算」，與舊法第三十三條第五款規定：「罰金：
      （銀元）一元以上」相較，修正後關於罰金刑之法定範圍
      顯已提高，新法顯然不利於被告甲○○。(2)新法第四十一
      條第一項前段規定「犯最輕本刑為五年以下有期徒刑以下
      之刑之罪者，而受六個月以下有期徒刑或拘役之宣告者，
      得以新臺幣一千元、二千元或三千元折算一日，易科罰金
      」；舊法第四十一條第一項前段則規定「犯最重本刑為五
      年以下有期徒刑以下之刑之罪，而受六個月以下有期徒刑
      或拘役之宣告，因身體、教育、職業、家庭之關係或其他
      正當事由，執行顯有困難者，得以一元（按：指銀元，下
      同）以上三元以下折算一日，易科罰金」。修正前罰金罰
      鍰提高標準條例第二條係規定「依刑法第四十一條易科罰
      金或第四十二條第二項易服勞役者，均就其原定數額提高
      為一百倍折算一日；法律所定罰金數額未依本條例提高倍
      數，或其處罰法條無罰金刑之規定者，亦同」。依被告行
      為時易科罰金之折算標準，經提高後，係以銀元三百元折
      算一日，再依現行法規所定貨幣單位折算新臺幣條例第二
      條規定「現行法規所定金額之貨幣單位為圓、銀元或元者
      ，以新臺幣元之三倍折算之」折算為新臺幣後，得以新臺
      幣三百元以上新臺幣九百元以下折算一日，較之新法第四
      十一條第一項前段規定，得以新臺幣一千元、二千元或三
      千元折算一日之規定，自以行為時法為有利於被告甲○○
      。(3)新法第五十一條第六款規定：數罪併罰，分別宣告其
      罪之刑，宣告多數拘役者，比照前款定其刑期（按：於各
      刑中之最長期以上，各刑合併之刑期以下，定其應執行刑
      期）。但不得逾一百二十日；舊法第五十一條第六款則規
      定：數罪併罰，分別宣告其罪之刑，宣告多數拘役者，比
      照前款定其刑期。但不得逾四個月；新法亦無較有利於被
      告甲○○之情形。
    (三)經綜合與本案科刑有關之罰金刑之法定範圍、易科罰金折
      算標準及罰金提高標準、定應執行刑等一切情形，比較新
      舊法結果，新法並無較有利於被告甲○○之情形，依刑法
      第二條第一項前段之規定，本案仍應適用行為時法即修正
      前刑法第四十一條第一項前段、修正前罰金罰鍰提高標準
      條例第二條及修正前第五十一條第六款規定，諭知易科罰
      金之折算標準，並定應執行刑。
四、核被告甲○○上開事實欄一、二、所為，均係犯刑法第三百
    二十條第一項之普通竊盜罪。又該身著黃色廟服搭便車之成
    年男子與被告丁○○二人業經本院認定係屬不知情之人（已
    如前述），自與結夥三人行竊之要件不符。公訴意旨誤認該
    身著黃色廟服搭便車之成年男子與被告丁○○二人，就被告
    甲○○上開事實欄一、竊盜犯行，均有竊盜之犯意聯絡及行
    為分擔，而計入結夥之人數，認被告甲○○此部分所為係犯
    刑法第三百二十一條第一項第四款之結夥三人以上竊盜罪，
    尚有未洽，惟業經檢察官蒞庭時更正起訴法條如上，本院自
    毋庸變更起訴法條。又被告甲○○所犯上開二罪，已相隔五
    月之久，且均因偶然發現財物始起意著手行竊者，尚難認有
    何概括之犯意可言，自無成立連續犯之餘地，應予分論併罰
    。爰審酌被告甲○○並無前科，素行尚佳，此有臺灣高等法
    院被告前案紀錄表及臺灣臺中地方法院檢察署刑案資料查註
    紀錄表各一份在卷可憑，其不思以勞力獲致所得，因缺錢花
    用先後為二次竊盜犯行之手段、所生危害及被害人所受損害
    有別，惟念其竊得財物之價值非鉅及犯後已坦承部分犯行，
    且所竊上開女用黃金項鍊一條，亦經贖回後交還被害人丙○○，足見已有悔意等一切情狀，分別量處如主文所示之刑，
    並諭知易科罰金之折算標準，及定應執行刑，以資懲儆。
乙、無罪部分：
一、公訴意旨另略以：被告丁○○亦與被告甲○○共同基於意圖
    為自己不法所有之犯意聯絡，由被告丁○○與證人乙○○聊
    天方式分散證人乙○○之注意力，再由被告甲○○趁機竊取
    證人乙○○前開自小客車內之皮包，因認被告丁○○涉有刑
    法第三百二十一條第一項第四款之結夥三人以上竊盜罪嫌。
二、公訴人認被告丁○○涉有此部分竊盜罪嫌，無非係以被告丁○○當時在場與證人乙○○聊天，認被告丁○○係以此方式
    分散證人乙○○之注意力而參與共同竊盜犯行，為其論罪之
    依據。惟訊據被告丁○○堅決否認有何竊盜之犯行，辯稱：
    當天伊要去上開魚池附近之土地公廟拜拜，被告甲○○有無
    竊取證人乙○○上開皮包，伊不知情，當被告甲○○高喊要
    離開時，伊只知道要走而已，沒有共同竊取上開皮包等語。
三、按犯罪事實應依證據認定之，無證據不得認定犯罪事實；又
    不能證明被告犯罪者，應諭知無罪之判決，刑事訴訟法第一
    百五十四條第二項、第三百零一條第一項分別定有明文。次
    按刑事訴訟法第一百六十一條已於九十一年二月八日修正公
    布，修正後同條第一項規定：檢察官就被告犯罪事實，應負
    舉證責任，並指出證明之方法。因此，檢察官對於起訴之犯
    罪事實，應負提出證據及說服之實質舉證責任。倘其所提出
    之證據，不足為被告有罪之積極證明，或其闡明之證明方法
    ，無從說服法官以形成被告有罪之心證，基於無罪推定之原
    則，自應為被告無罪判決之諭知，業經最高法院著有九十二
    年臺上字第一二八號判例可資參照。經查，被告甲○○行竊
    證人乙○○車上皮包之前，並未向被告丁○○使眼色照應，
    而被告丁○○於被告甲○○行竊皮包得手後高喊趕快走時，
    亦無匆忙急促之反應等情，已如前述（詳見甲、一、(五)）。
    又被告丁○○並未靠近證人乙○○之自小客車，應難以知悉
    該自用小客車內置有皮包，且車窗未關，而有順手竊取之機
    會可趁，自無從就此部分竊盜犯行，與被告甲○○有任何犯
    意聯絡及行為分擔，不得徒憑被告丁○○當時偶然在場乙節
    ，即遽認被告丁○○亦係竊盜之共犯，被告丁○○上開所辯
    ，應堪採信。此外，復查無任何證據足資認定被告丁○○就
    此部分竊盜犯行有何明確具體之犯意聯絡及行為分擔，依前
    揭說明，既無積極證據足認被告丁○○有何共同竊盜之犯行
    ，不能證明被告丁○○確有犯罪，自應為無罪之諭知，以免
    冤抑。
據上論斷，應依刑事訴訟法第二百九十九條第一項前段、第三百
條、第三百零一條第一項，刑法第二條第一項前段、第三百二十
條第一項、修正前第四十一條第一項前段、修正前第五十一條第
六款，罰金罰鍰提高標準條例第一條前段、修正前罰金罰鍰提高
標準條例第二條，判決如主文。
本案經檢察官己○○到庭執行職務。
中    華    民    國    95    年    7     月    19    日
                      臺灣臺中地方法院刑事第11庭
                            審判長法  官  林源森
                                  法  官  莊嘉蕙
                                  法  官  丁智慧
以上正本證明與原本無異。
如不服本判決，應於送達後10日內向本院提出上訴狀（須附繕本
），上訴於臺灣高等法院臺中分院。
                                  書記官  陳淑華
中    華    民    國    95    年    7     月    19    日
附錄論罪科刑法條全文：
刑法第320條第1項
意圖為自己或第三人不法之所有，而竊取他人之動產者，為竊盜
罪，處5年以下有期徒刑、拘役或500元以下罰金。


司法院資訊處製作；財團法人民間司法改革基金會備份。
